【裁判字號】    95,上易,77
【裁判日期】    950213
【裁判案由】    業務過失傷害
【裁判全文】
臺灣高等法院高雄分院刑事判決          95年度上易字第77號
上  訴  人  臺灣高雄地方法院檢察署檢察官
被      告  乙○○
上列上訴人因被告業務過失傷害案件，不服臺灣高雄地方法院94
年度易字第1100號中華民國94年1 月22日第一審判決（起訴案號
：臺灣高雄地方法院檢察署94年度偵字第6557號），提起上訴，
本院判決如下：
     主  文
上訴駁回。
     理  由
一、公訴意旨略以：被告乙○○係址設高雄市○○區○○路146
    之2 號10樓之2 之宏家營造股份有限公司（下稱宏家公司）
    負責人，為勞工安全衛生法第2 條第2 項所規定之雇主，理
    應注意應依勞工安全衛生法第23條第1 項之規定，對勞工施
    以從事工作及預防災變所必要之安全衛生教育、訓練，以使
    勞工具備從事工作之必要知識，而依客觀情形並無不能注意
    之情事，竟疏於注意，未對使用起重機具從事吊掛作業人員
    ，施以特殊作業安全衛生教育訓練，致宏家公司員工甲○○
    與陳武雄，於民國93年5 月11日下午2 時許，在高雄市○○
    區○○路現代5 巷營區工地內整理倉庫時，因欲使用挖土機
    將涵管移動至旁邊，由陳武雄負責操作挖土機，將挖土機之
    手斗停於涵管上方，甲○○則負責用鋼索穿掛涵管與手斗，
    以便實施吊掛作業，於甲○○之穿掛作業中，陳武雄欲走下
    挖土機幫忙指導甲○○穿掛鋼索作業時，因未具操作之必要
    技術，竟使右腳不慎碰觸到挖土機之操作桿，該挖土機之手
    斗因而掉落，壓到甲○○之右手，致甲○○受有右手碾壓傷
    合併第4 指外傷性截肢、第3 指撕脫傷、第1 、2 、5 指撕
    裂傷等傷害。因認被告乙○○涉有刑法第284 條第2 項前段
    業務過失傷害罪嫌。
二、按告訴乃論之罪，其告訴應自得為告訴之人知悉犯人之時起
    ，6 個月內為之；且告訴應以書狀或言詞向檢察官或司法警
    察官為之。又告訴乃論之罪，其告訴已逾告訴期間者，法院
    應諭知不受理之判決，並得不經言詞辯論為之。刑事訴訟法
    第237 條第1 項、第242 條第1 項前段、第303 條第3 款、
    第307 條分別定有明文。
三、查被告乙○○因涉嫌業務過失傷害案件，經檢察官提起公訴
    認係犯刑法第284 條第2 項前段之罪，而依同法第287 條前
    段之規定，該業務過失傷害罪須告訴乃論。經查：告訴人甲
    ○○於本件事故發生前2 、3 個月，即經友人陳武雄之介紹
    認識被告乙○○，知悉被告乙○○為宏家公司之負責人，亦
    知悉被告為陳武雄之老闆，此據告訴人甲○○陳述明確（見
    原審94 年11 月3 日準備程序筆錄，即原審卷第74頁），又
    告訴人於原審另稱：我受傷後住院1 個月，被告有親自來看
    我3 次，第1 次是我受傷的隔天」等語（見原審94年11月3
    日準備程序筆錄，即原審卷第74頁最末1 行、75頁第1 行）
    ，是於93年5 月11日告訴人甲○○受傷時起，告訴人甲○○
    應已知悉被告乙○○是宏家公司負責人，惟告訴人甲○○遲
    至93年11月29日、30日始分別具狀向臺灣高雄地方法院檢察
    署及高雄市政府警察局提出告訴，有蓋有收文章之告訴狀2
    份在卷可稽，告訴人甲○○聲請檢察官上訴雖稱：高雄市○
    ○區○○路146 之2 號10樓之2 有2 家營造公司，即宏家營
    造公司及振州營造公司，告訴人無法分辨是何家僱用告訴人
    ，仍將2 家列為調解對象，經調解多次未成，迨93年11月17
    日高雄市政府勞工局公函列出宏家公司為調解之對造，告訴
    人至此始確定被告乙○○擔任負責人之宏家公司所僱用，況
    被告復曾以振州公司僱用告訴人之方式偽造和解書欲向保險
    公司申請理賠，可見告訴人甲○○在93年11月17日之前仍未
    能確定被告之人別等語，惟查告訴人甲○○於93年7 月9 日
    申請勞保傷殘給付時，其所填列之單位名稱即是「宏家營造
    股份有限公司」，該公司之負責人是填載「乙○○」，此有
    該勞保傷殘給付申請書可稽（94年度偵字第6557號卷第30至
    32頁），又告訴人於警訊中自承：93年7 月9 日我前往宏家
    營造股份有限公司拿取職災門診單，公司拿出2 張空白未填
    寫內容之和解書，並跟我說公司要幫我勞工保險給付及保險
    公司理賠」等語，又勞工保險職業傷病門診單有載明「勞工
    保險單位宏家營造股份有限公司」，此有該門診單可憑（見
    93年度發查字第5560號卷第7 頁），足見告訴人甲○○於93
    年7 月9 日拿取職災門診單及申請勞保傷殘給付時，已知悉
    僱主是「宏家營造股份有限公司」，負責人是「乙○○」，
    上訴意旨所稱告訴人甲○○在93年11月17日之前仍未能確定
    被告之人別等語，尚非實在。因告訴人甲○○於本件事故發
    生前2 、3 個月，即經友人陳武雄之介紹認識被告乙○○，
    知悉被告為宏家公司之負責人，亦知悉被告乙○○為陳武雄
    之老闆，此據告訴人甲○○陳述明確（見原審94年11月3 日
    準備程序筆錄），是其嗣後經陳武雄介紹進入宏家公司服務
    ，並於93年5 月11日因工作受傷時，告訴人甲○○應已知悉
    被告乙○○係宏家公司負責人，告訴人甲○○受傷隔日被告
    乙○○並有到醫院探望，惟告訴人甲○○遲至93年11月29日
    、30日始分別具狀向臺灣高雄地方法院檢察署及高雄市政府
    警察局提出告訴，其告訴已逾6 個月之告訴期間，揆諸前揭
    規定，自應為不受理之判決。
四、原審以告訴人甲○○已逾六個月告訴期間才提出告訴，依法
    諭知不受理之判決，核無不合，檢察官据告訴人甲○○聲請
    上訴指摘原判決不當，為無理由，應予駁回，並不經言詞辯
    論而為判決。
五、據上論斷，應依刑事訴訟法第368 條、第372 條，判決如主
    文。
中    華    民    國    95    年    2     月    13    日
                  刑事第六庭  審判長法  官  王憲義
                                    法  官  李璧君
                                    法  官  張盛喜
以上正本證明與原本無異。
不得上訴。
中    華    民    國    95    年    2     月    13    日
                                    書記官  林明威


司法院資訊處製作；財團法人民間司法改革基金會備份。
